【裁判字號】    98,審易,114
【裁判日期】    980429
【裁判案由】    傷害等
【裁判全文】
臺灣新竹地方法院刑事判決             98年度審易字第114號
公  訴  人  臺灣新竹地方法院檢察署檢察官
被      告  甲○○
上列被告因妨害公務等案件，經檢察官提起公訴（98年度偵字第
390 號）後，經被告於本院準備程序中，就被訴事實為有罪之陳
述，經告知被告簡式審判程序之旨，並聽取檢察官、被告之意見
後，由受命法官進行簡式審判程序，本院判決如下：
    主  文
甲○○犯侮辱公務員罪，處有期徒刑月；又犯侮辱公務員罪，
處有期徒刑月；又犯妨害公務執行罪，處有期徒刑伍月。應執
行有期徒刑捌月；緩刑年，緩刑期間付保護管束，並應向指定
之公益團體、地方自治團體或社區提供陸拾小時之義務勞務。
    犯罪事實
一、緣甲○○於民國98年1 月3 日下午某不詳時間，酒後（未達
    因精神障礙或心智障礙，致不能辨識其行為違法或欠缺依其
    辨識而行為之能力，或上開能力顯著降低之程度）不滿丁○○將車停放在其位在新竹縣芎林鄉○○村○ 鄰○○路433 號
    住處門口前，竟基於妨害名譽之犯意，於同日下午4 時15分
    許，在公眾得出入之不特定多數人可共見共聞之其住處門口
    前馬路上，公然以客語「幹你媽」、「雞巴」等語侮辱丁○○，旋另起傷害人之身體之犯意，在上址，徒手毆打丁○○
    ，致丁○○受有頭部外傷、左眼球挫傷、臉部挫傷及擦傷、
    後頸、後背挫傷、左手肘挫傷及擦傷等傷害（甲○○所犯公
    然侮辱及傷害之犯行，業經丁○○於本院準備程序過程中當
    庭以書面撤回告訴在案，另經本院為公訴不受理之判決）。
    經新竹縣政府警察局橫山分局芎林分駐所員警乙○○、丙○○據報，於同日下午4 時20分許趕抵上址後，甲○○因惱怒
    警方調查事發經過及詢問丁○○是否需就醫，竟基於侮辱公
    務員之犯意，在上址，以客語「幹你媽」、「雞巴」等語侮
    辱穿著警察制服而依法執行調查犯罪職務之警員乙○○，經
    乙○○制止，並告知甲○○有涉妨害公務之嫌後，甲○○猶
    不知警惕，另起侮辱公務員之犯意，以朝乙○○吐口水之方
    式侮辱之，旋復基於妨害公務執行之犯意，以手朝乙○○方
    向毆擊，幸乙○○即時閃避，而未成傷，而以此強暴方式妨
    害警員乙○○執行職務。嗣於同日下午4 時30分許，甲○○
    始為乙○○、丙○○合力制服並當場逮捕。
二、案經新竹縣政府警察局橫山分局報告臺灣新竹地方法院檢察
    署檢察官偵查起訴。
    理    由
一、按除被告所犯為死刑、無期徒刑、最輕本刑為3 年以上有期
    徒刑之罪或高等法院管轄第一審案件者外，於前條第1 項程
    序進行中，被告先就被訴事實為有罪之陳述時，審判長得告
    知被告簡式審判程序之旨，並聽取當事人、代理人、辯護人
    及輔佐人之意見後，裁定進行簡式審判程序，刑事訴訟法第
    273條之1第1 項定有明文。本件被告甲○○所犯係死刑、無
    期徒刑、最輕本刑為3 年以上有期徒刑以外之罪，其於準備
    程序中就被訴事實為有罪之陳述，經告知簡式審判程序之旨
    ，並聽取公訴人及被告甲○○之意見後，本院由受命法官獨
    任進行簡式審判程序，合先敘明。
二、認定被告甲○○犯行所憑之各項證據：
（一）被告甲○○對於上開犯行，於本院準備、簡式審判程序時
      均坦承不諱。其稱：伊於98年1 月3 日下午酒後，不滿告
      訴人丁○○將車停放在其住處門口前，有以客語「幹你媽
      」、「雞巴」等語辱罵告訴人丁○○，又毆打告訴人丁○○，後來員警乙○○、丙○○抵達後，伊因惱怒警方調查
      事發經過之方式，有以客語「幹你媽」、「雞巴」等語侮
      辱員警乙○○，員警有告知伊有涉妨害公務之嫌，然伊仍
      以朝員警乙○○吐口水之方式侮辱之，復以手朝員警乙○○方向毆擊的動作等語（見本院卷第20、32、33頁）。
（二）證人即告訴人丁○○於警詢、偵查中就被告甲○○所犯妨
      害公務、侮辱公務員犯行證稱：於98年1 月3 日下午4 時
      15分許，因被告甲○○家是早餐店，她就將車停放在被告
      甲○○家門口，並在車上放著聯絡方式，而離開現場，當
      她再回來時，看到到被告甲○○將車逆向擋在她車前面，
      看來似乎不想讓她離開，她就向前招手，被告甲○○有看
      見她，但不理她，並轉身進門，她見被告甲○○進門後，
      就去敲被告甲○○的門，被告甲○○不開門，她因此撥打
      早餐店的電話，也不接，正巧有1 名員警經過，她請員警
      協助撥電話請被告甲○○將車輛移開，該名員警另有公務
      ，就幫她聯絡派出所後就離開現場，被告甲○○之後才開
      門，她向被告甲○○道歉，並希望被告甲○○能移走車輛
      ，被告甲○○當下竟稱她聯絡警方對付伊，她說沒有，只
      是請員警協助聯絡移車，被告甲○○一聽就拿手上鑰匙往
      她所停放之自小客車車身丟，並以腳踢車，且對她以客語
      罵「幹你媽」、「雞巴」等語，後來被告甲○○衝向她，
      打她的頭、身體、眼睛，還將她往路中間推，以致於她跌
      倒在地，她起身2 次，但被告甲○○還是一直打，她也一
      直在叫救命，後來是對面飲料店的小姐報警，10分鐘後，
      員警趕到現場，她當時已經逃到馬路對面，員警當時問明
      緣由後，有對被告甲○○稱若被擋到移車就好，為何打人
      ，被告甲○○則一直強調是她不對在先，員警請被告甲○○拿出鑰匙移車，但被告甲○○拒絕，另1 名員警即幫她
      製作筆錄，並問她是否就醫，被告甲○○一聽此情，就對
      該員警以客語罵「幹你媽」、「雞巴」，該名員警說不要
      再罵了，否則要告被告甲○○妨害公務，被告甲○○聽到
      後就對該名員警吐口水，並出手打該名員警，該員警有避
      開，被告甲○○在對該名員警謾罵、吐口水及動手作勢毆
      擊時，另1 名員警正在移車，是看到被告甲○○出手之後
      ，才下車協助壓制被告甲○○等語（見偵查卷第12至14、
      44 、45 頁）。
（三）證人徐舟於警詢中證稱：案發當時，他在新竹縣芎林鄉○○路438 號4 樓之住處，因她的侄媳婦即告訴人丁○○從
      他的住處出門要去採菜，他便探頭看她出門，他看到對面
      文衡路433 號早餐店有1 名男子毆打告訴人丁○○，他就
      下樓到達該早餐店，之後員警到場處理，該名男子用客語
      對員警侮辱稱「幹你娘」，也向員警吐口水等語（見偵查
      卷第15、16頁）。
（四）另有新竹縣政府警察局橫山分局芎林分駐所員警乙○○、
      丙○○於98年1 月3 日、98年4 月2 日製作之職務報告1
      份、現場照片4 張（見偵查卷第18、25、26頁，本院卷第
      16頁）等資料附卷可佐。
（五）綜上，本件被告甲○○前後2 次侮辱公務員、1 次妨害公
      務之犯行明確，應依法予以論科。
三、論罪科刑：
（一）按「刑法第135條第1項之罪，以對於公務員依法執行職務
      時施強暴脅迫為要件。此之所謂施強暴，不以對於公務員
      之身體直接實施暴力為限，凡以公務員為目標，而對物或
      對他人施暴力，其結果影響及於公務員之執行職務者，亦
      屬之。」（最高法院84年度臺非字第333 號判決意旨參照
      ），本件被告甲○○明知員警乙○○於案發當時係在執行
      停車糾紛勤務，為依法執行職務中之公務員，竟對其以客
      語謾罵「幹你媽」、「雞巴」等不雅粗俗之語詞當場侮辱
      員警乙○○，其後復以吐口水之方式表徵輕蔑侮辱員警乙○○之意，再作勢毆打員警乙○○等情，是核被告甲○○
      所為，分別係犯刑法第140 第1 項、第140 條第1 項、第
      135條第1 項之侮辱公務員罪及施強暴妨害公務執行罪。
（二）又被告甲○○觸犯上開3 罪名，犯意各別，行為互殊，應
      予分論併罰。
（三）爰審酌被告甲○○均無刑事前科紀錄，有臺灣高等法院被
      告前案紀錄表1 份在卷可憑，足徵其素行尚佳，因細故與
      告訴人丁○○生有糾紛，竟於員警前來處理糾紛時，謾罵
      不雅粗俗之語詞，復以吐口水之方式表徵輕蔑侮辱員警，
      繼以作勢毆打員警乙○○，顯見其法治觀念薄弱，對於執
      法人員存在主觀認知之偏差，漠視公權力得以發揮維護社
      會秩序之功能，惟幸事後坦承犯行，見其悔悟之心，念其
      所生危害非巨，犯罪情節非屬重大，犯後與告訴人丁○○
      達成調解等一切情狀，分別爰量處如主文所示之刑，併定
      其應執行之刑。
四、末查，被告甲○○前未曾因故意犯罪受有期徒刑以上刑之宣
    告，有臺灣高等法院被告前案紀錄表1 份在卷可參，其因一
    時失慮致罹刑典，事後已與告訴人丁○○達成調解，並給付
    新臺幣12萬元之賠償金額，且員警丙○○、乙○○當庭表示
    願意願諒被告甲○○之意（見本院卷第20頁），被告甲○○
    經此偵審程序之教訓後，應能知所警惕，信無再犯之虞，本
    院因認對其所宣告之刑以暫不執行為當，爰依刑法第74 條
    第1 項第1 款規定諭知緩刑3 年，以啟自新。另為使其深切
    反省，爰依刑法第74條第2 項第5 款之規定，諭知被告甲○○應向指定之公益團體、地方自治團體或社區提供60小時之
    義務勞務，並依刑法第93條第1 項第2 款規定諭知緩刑期間
    付保護管束，促其戒慎，兼觀後效。
據上論斷，應依刑事訴訟法第273條之1第1項、第299條第1 項前
段，刑法第135 條第1 項、第140 條第1 項、第51條第5 款、第
74條第1 項第1 款、第2 項第5 款、第93條第1 項第2 款，刑法
施行法第1 條之1 ，判決如主文。
本案經檢察官王唯怡到庭執行職務。
中    華    民    國    98    年    4     月    29    日
                  刑事第九庭    法  官  劉兆菊
以上正本證明與原本無異
如不服本判決應於收受本判決後10日內向本院提出上訴書狀，上
訴書狀應敘述具體理由。上訴書狀未敘述上訴理由者，應於上訴
期間屆滿後20日內補提理由書狀於本院「切勿逕送上級法院」。
中    華    民    國    98    年    4     月    29    日
                                書記官  林兆嘉
附錄本案論罪科刑法條全文
中華民國刑法第135條
對於公務員依法執行職務時，施強暴脅迫者，處3 年以下有期徒
刑、拘役或3百元以下罰金。
意圖使公務員執行一定之職務或妨害其依法執行一定之職務或使
公務員辭職，而施強暴脅迫者，亦同。
犯前2項之罪，因而致公務員於死者，處無期徒刑或7年以上有期
徒刑；致重傷者，處3年以上、10年以下有期徒刑。
中華民國刑法第140條
（侮辱公務員公署罪）
於公務員依法執行職務時，當場侮辱，或對於其依法執行之職務
公然侮辱者，處6 月以下有期徒刑、拘役或1 百元以下罰金。
對於公署公然侮辱者亦同。


司法院資訊處製作；財團法人民間司法改革基金會備份。
